臺灣橋頭地方法院刑事判決　　　　　　　110年度訴字第302號
公　訴　人　臺灣橋頭地方檢察署檢察官
被　　　告　周隆盛


義務辯護人　李耿誠律師
上列被告因毒品危害防制條例案件，經檢察官提起公訴（110 年
度偵字第6064號、110 年度偵字第6065號），本院判決如下：
    主  文
周隆盛犯販賣第三級毒品未遂罪，處有期徒刑壹年拾壹月。扣案
附表編號2 至編號8 、編號10、11所示之物均沒收。
    犯罪事實
一、周隆盛明知4-甲基甲基卡西酮（Mephedrone）係毒品危害防
    制條例所列管之第三級毒品，不得非法販賣，竟基於意圖營
    利而販賣第三級毒品之犯意，於民國110 年4 月23日前某時
    許，利用其所有附表編號11所示之手機1 支連結網際網路，
    在短視頻社交平台「抖音」上，以暱稱「春」，使用「高雄
    正（惡魔圖案、酒杯圖案）火熱上市」等文字圖像，伺機向
    不特定人兜售含有上開第三級毒品成分之咖啡包。嗣高雄市
    政府警察局湖內分局路竹分駐所員警，於109 年4 月23日執
    行網路巡邏勤務時，發現該則訊息，乃佯裝購毒者，在上開
    平台取得周隆盛暱稱「耀」、ID：「0000000000」之微信帳
    號，基於蒐證目的，以微信與周隆盛聯繫，偽與周隆盛達成
    交易毒品咖啡包10小包，價金新臺幣（下同）4000元之合意
    ，並約定於同年月23日21時40分許，在高雄市○○區○○路
    000 巷00弄0 號之維也納汽車旅館交易。周隆盛遂先於同日
    19時30分許，在高雄市仁武區某處，向真實姓名年籍不詳綽
    號「水牛哥」之成年人，以3000元之代價購入10包毒品咖啡
    包（其中2 包並無毒品反應，詳下述），再於上開時間前往
    約定地點與佯裝之員警買家進行交易，於其交付上開毒品咖
    啡包10包予警方，尚未收取對價之際，員警旋即表明身分，
    並予逮捕查獲其販賣毒品未遂之犯行，並扣得其所有上開手
    機1 支及上開毒品咖啡包10包後，始悉上情。
二、案經高雄市政府警察局湖內分局報告臺灣橋頭地方檢察署檢
    察官偵查起訴。
    理  由
壹、證據能力之說明
    按被告以外之人於審判外之言詞或書面陳述，屬傳聞證據，
    原則上不得作為證據；惟按被告以外之人於審判外之陳述，
    雖不符刑事訴訟法第159 條之1 至第159 條之4 之規定，而
    經當事人於審判程序同意作為證據，法院審酌該言詞陳述或
    書面陳述作成時之情況，認為適當者，亦得為證據，刑事訴
    訟法第159 條第1 項、第159 條之5 第1 項分別定有明文。
    查本判決所引用屬於傳聞證據之部分，均已依法踐行調查證
    據程序，且被告周隆盛、辯護人於本院審理時，均明示同意
    有證據能力（見本院卷第49頁），基於尊重當事人對於傳聞
    證據之處分權，及證據資料愈豐富愈有助於真實發現之理念
    ，本院審酌該等證據作成時情況，並無違法取證之瑕疵，且
    無顯不可信之情形，以之作為證據應屬適當，自均有證據能
    力。
貳、實體方面
一、認定犯罪事實所憑之證據及理由
  ㈠上開犯罪事實，業據被告周隆盛於警詢、偵訊及本院審理時
    均坦承不諱（警一卷第8-15頁；偵一卷第17-18 頁；本院卷
    第47-49 、111-112 頁），並有高雄市政府警察局湖內分局
    110 年4 月23日搜索扣押筆錄、扣押物品目錄表、扣押物品
    收據各1 份（警一卷第17-23 頁）、員警職務報告（警一卷
    第27頁）、扣押物品照片（警一卷第57-63 頁）、被告於「
    抖音」所使用文字圖像訊息、被告與員警在「抖音」之對話
    紀錄翻拍照片（警一卷P65 ）、被告之WeChatID（警一卷第
    67頁）、被告員警之WeChat通訊軟體對話紀錄翻拍照片（警
    一卷第67-85 頁）、被告之「抖音」帳號照片（警一卷第87
    頁）、高雄市立凱旋醫院110 年6 月16日高市凱醫驗字第68
    344 號濫用藥物成品檢驗鑑定書（偵一卷第39頁）、高雄醫
    學大學附設中和紀念醫院檢驗醫學部毒物室濫用藥物檢驗報
    告8 份（本院卷第83-97 頁）等在卷可稽，應足認被告之任
    意性自白與事實相符，上開事實應可認定。
  ㈡又販賣第三級毒品，本無一定價格，各次買賣之價格，當亦
    各有差異，隨供需雙方之資力、關係之深淺、需求之數量、
    貨源之充裕與否、販賣者對於資金之需求如何及殷切與否，
    以及政府查緝之態度，進而為各種不同之風險評估，而為機
    動性之調整，是其價格標準，自非一成不變，且販賣者從各
    種「價差」或「量差」或係「純度」謀取利潤方式，或有差
    異，然其所圖利益之非法販賣行為目的，則屬相同，並無二
    致。衡以近年來毒品之濫用，危害國民健康與社會安定日益
    嚴重，治安機關對於販賣或施用毒品之犯罪行為，無不嚴加
    查緝，各傳播媒體對於政府大力掃毒之決心亦再三報導，已
    使毒品不易取得且物稀價昂，苟被告於有償買賣第三級毒品
    之交易過程中無利可圖，實無甘冒被取締移送法辦判處重刑
    之危險而平白從事第三級毒品買賣之理。是其販入之價格必
    較其出售之價格為低，而有從中賺取買賣價差或量差牟利之
    意圖及事實，應屬合理認定。況被告自承本案若完成本案交
    易可獲利1000元等語（本院卷第48、112 頁），堪認被告本
    案販賣毒品之犯行，確有營利意圖無訛。
  ㈢綜上所述，本案事證明確，被告犯行已堪認定，應依法論科
    。
二、論罪科刑
  ㈠①按購毒者為協助警察辦案或員警為蒐證目的佯稱購買，而
    將販賣者誘出以求人贓俱獲，因無實際買受之真意，且在警
    察監視之下伺機逮捕，事實上亦不能真正完成買賣，則該次
    行為，僅能論以販賣未遂（最高法院90年度台上字第7030號
    、89年度台上字第3434號判決要旨參照）。查被告對外兜售
    且與員警達成交易第三級毒品咖啡包之意思合致，並持以前
    往與員警交易，堪認其已著手實行販賣第三級毒品之行為，
    然員警係為進行蒐證，始佯裝購毒者向被告購買，實際上並
    無買受該等毒品之真意，事實上不能真正完成買賣行為，故
    被告本案販賣第三級毒品之行為僅屬未遂。②是核被告所為
    ，係犯毒品危害防制條例第4 條第6 項、第3 項之販賣第三
    級毒品未遂罪。被告因意圖販賣而持有第三級毒品咖啡包之
    低度行為，應為販賣之高度行為所吸收，不另論罪。
  ㈡刑之減輕事由
  1.被告就所犯販賣第三級毒品未遂罪，於偵查及本院審判中均
    自白犯罪，已如前述，應依毒品危害防制條例第17條第2 項
    之規定，減輕其刑。
  2.被告雖已著手為販賣第三級毒品之實行，惟員警係為蒐證目
    的，始佯裝購買，實際上並無購毒之真意，核屬未遂犯，應
    依刑法第25條第2 項之規定，減輕其刑，並依刑法第70條規
    定遞減之。
  3.至於毒品危害防制條例第17條第1 項規定旨在鼓勵下游者具
    體供出其毒品上游，擴大追查毒品來源，俾有效斷絕毒品之
    供給，以杜絕毒品泛濫。查被告雖於警詢中曾供出其與毒品
    咖啡包之上游「水牛哥」（警一卷第13頁；偵一卷第18頁）
    。然檢警均迄未因被告上開指述而查獲其毒品來源之事實，
    有高雄市政府警察局湖內分局110 年10月4 日高市警湖分偵
    字第11072108300 號函暨110 年10月12日職務報告（本院卷
    第63-65 頁）、臺灣橋頭地方檢察署110 年10月13日橋檢信
    光110 偵6064字第1109035565號函（本院卷第69頁）可參，
    故本案尚無從依毒品危害防制條例第17條第1 項規定減輕或
    免除其刑，附此指明。
  ㈢量刑
    本院審酌被告時值青年且身體健全，非無謀生之能力，卻不
    思循正當途徑賺取所需，明知第三級毒品咖啡包，為國家嚴
    格查禁之違禁物，且使用容易成癮，濫行施用，非但對施用
    者身心造成傷害，因其成癮性，常使施用者經濟地位發生實
    質改變而處於劣勢，容易造成家庭破裂戕害國力，其前有因
    持有第二級毒品經法院判刑之紀錄，有臺灣高等法院被告前
    案紀錄表（本院卷第19頁）可參，對於此情當可瞭解，竟仍
    不顧販賣對象可能面臨之困境，著手為本案販賣毒品之犯行
    ，實應給予相當非難，惟考量被告犯後始終坦承犯行之態度
    ，並審酌其欲販賣毒品之數量、價額，及本案係因員警為蒐
    證目的，始佯與被告聯繫購毒，其等間並無買賣毒品之真實
    合意，該等毒品尚未對外流通而對社會造成實質危害；兼衡
    被告於本院審理時自稱：高職畢業之智識程度，目前從事粗
    工，有派工的話才有工作，平均月收入約三、四萬元，與55
    年次罹癌之父親及未登記之太太同住等一切情狀（本院卷第
    112-113 頁），量處如主文所示之刑。
  ㈣至辯護人雖以：被告年紀尚輕，本案毒品未售出並無獲利，
    家裡還有罹患癌症父親需要照顧，之前太太懷孕後來胎死腹
    中，也需要被告照顧，被告若入監服刑對家庭、社會都沒有
    幫助，請從輕量刑，並給予被告緩刑等語（本院卷第80、11
    4 頁），惟考量毒品咖啡包等新興毒品近年來於我國日漸氾
    濫，且濫用毒品情形亦有年輕化之趨勢，販賣第三級毒品罪
    之罪質及可罰性均屬非輕，社會整體氛圍對於毒品氾濫之深
    惡痛絕程度益加熾烈，立法機關更於被告本案犯行前之109
    年1 月15日已透過修法方式調高販賣第三級毒品之刑責，並
    於同年7 月15日生效，藉此反映全體國民之法意志及法感情
    ，同時達到警惕此類犯罪行為人之效果。被告前已有毒品前
    案紀錄，對此當應更加知所警惕，其現雖有與家人同住，有
    罹癌之父親及未登記結婚之太太仰賴其照顧之羈絆，然審酌
    被告上開行為業已違反國家嚴懲之毒品禁令，對整體法規範
    之對抗性非輕，且其販賣第三級毒品於客觀上已實際完成毒
    品交易之合意並親自前往交付本案毒品咖啡包，僅因購毒者
    警員實無購買之真意而僅止於未遂，其情狀相較於一般類似
    案件而言，非屬情節特別輕微，此外復無其他認上開宣告刑
    以暫不執行為適當之事由，為使被告確實記取教訓，遂認為
    不宜給予緩刑，併予敘明。
三、沒收部分：
  ㈠扣案如附表編號2-8 、10所示之毒品咖啡包合計8 包，經送
    驗後，均檢出第三級毒品Mephedrone成分之事實，有上開濫
    用藥物成品檢驗鑑定書、濫用藥物檢驗報告可佐，堪信附表
    編號2-8 、10所示之毒品咖啡包，內容物均係第三級毒品無
    訛，且為本案被告持以前往與員警交易，而欲販賣予員警之
    毒品，核均屬違禁物，皆應依刑法第38條第1 項規定宣告沒
    收。至於本案包裝咖啡包之包裝袋，因與其內之毒品難以完
    全析離，且無析離之實益與必要，應視同毒品，一併沒收。
    而鑑定時採樣檢測之檢體部分，既已耗損用罄而已滅失不復
    存在，自毋庸為沒收之諭知。
  ㈡扣案如附表編號11所示之手機1 支，係被告所有、供其為本
    案犯行與員警聯絡交易本案毒品咖啡包所用之物，亦經認定
    如上，爰依毒品危害防制條例第19條第1 項規定宣告沒收。
  ㈢至附表編號1 、9 之毒品咖啡包經送驗後，並無毒品反應之
    事實，亦有上開濫用藥物成品檢驗鑑定書、濫用藥物檢驗報
    告可參，應堪認非屬違禁物；又該2 包未含毒品成分之咖啡
    包，雖係被告持以欲售予員警之物，惟該物本身為販賣之標
    的，非為遂行販賣毒品行為使用之物，並非屬供「販賣第三
    級毒品所用之物」（最高法院98年度台上字第6117號判決參
    照），本院自無另行宣告沒收之必要，附此敘明。
據上論斷，應依刑事訴訟法第299 條第1 項前段，判決如主文。
本案經檢察官陳靜宜提起公訴，檢察官陳登燦到庭執行職務。
中    華    民    國   110    年    11    月    18    日
                  刑事第一庭    審判長法  官  楊智守
                                      法  官  林筠
                                      法  官  陳狄建
附表：
┌───┬─────┬──────────┬─────────────┐
│編號  │  品名    │    數量（毛重）    │       備考               │
├───┼─────┼──────────┼─────────────┤
│ 1    │毒品咖啡包│ 1包（毛重3.41公克）│未檢出毒品反應            │
├───┼─────┼──────────┼─────────────┤
│ 2    │毒品咖啡包│ 1包（毛重3.37公克）│檢出第三級毒品4-甲基甲基卡│
│      │          │                    │西酮（Mephedrone）反應    │
├───┼─────┼──────────┼─────────────┤
│ 3    │毒品咖啡包│ 1包（毛重3.57公克）│檢出第三級毒品4-甲基甲基卡│
│      │          │                    │西酮（Mephedrone）反應    │
├───┼─────┼──────────┼─────────────┤
│ 4    │毒品咖啡包│ 1包（毛重3.42公克）│檢出第三級毒品4-甲基甲基卡│
│      │          │                    │西酮（Mephedrone）反應    │
├───┼─────┼──────────┼─────────────┤
│ 5    │毒品咖啡包│ 1包（毛重3.36公克）│檢出第三級毒品4-甲基甲基卡│
│      │          │                    │西酮（Mephedrone）反應    │
├───┼─────┼──────────┼─────────────┤
│ 6    │毒品咖啡包│ 1包（毛重3.26公克）│檢出第三級毒品4-甲基甲基卡│
│      │          │                    │西酮（Mephedrone）反應    │
├───┼─────┼──────────┼─────────────┤
│ 7    │毒品咖啡包│ 1包（毛重3.44公克）│檢出第三級毒品4-甲基甲基卡│
│      │          │                    │西酮（Mephedrone）反應    │
├───┼─────┼──────────┼─────────────┤
│ 8    │毒品咖啡包│ 1包（毛重3.26公克）│檢出第三級毒品4-甲基甲基卡│
│      │          │                    │西酮（Mephedrone）反應    │
├───┼─────┼──────────┼─────────────┤
│ 9    │毒品咖啡包│ 1包（毛重3.51公克）│未檢出毒品反應            │
├───┼─────┼──────────┼─────────────┤
│ 10   │毒品咖啡包│ 1包（毛重3.42公克）│檢出第三級毒品4-甲基甲基卡│
│      │          │                    │西酮（Mephedrone）反應    │
├───┼─────┼──────────┼─────────────┤
│ 11   │IPHONE SE │       1支          │①含0000000000號SIM 卡1 張│
│      │          │                    │②IMEI：000000000000000/  │
│      │          │                    │        000000000000000   │
└───┴─────┴──────────┴─────────────┘
【卷宗對照表】
┌───────────────────────────────────┐
│一、高雄市政府警察局湖內分局高市警湖分偵字第11070924000號，稱警一卷   │
│二、高雄市政府警察局湖內分局高市警湖分偵字第11070371800號，稱警二卷   │
│三、臺灣橋頭地方檢察署110年度偵字第6065號，稱偵一卷                   │
│四、臺灣橋頭地方檢察署110年度偵字第6064號，稱偵二卷                   │
│五、臺灣橋頭地方法院110年度訴字第302號，稱本院卷                      │
└───────────────────────────────────┘
以上正本證明與原本無異。
如不服本判決應於收受送達後20日內向本院提出上訴書狀，並應
敘述具體理由；如未敘述上訴理由者，應於上訴期間屆滿後20日
內向本院補提理由書（均須按他造當事人之人數附繕本）「切勿
逕送上級法院」。
中    華    民    國   110    年    11    月    18    日
                                      書記官  謝怡貞
附錄本案論罪科刑法條全文：
毒品危害防制條例第4條
製造、運輸、販賣第一級毒品者，處死刑或無期徒刑；處無期徒
刑者，得併科新臺幣 3 千萬元以下罰金。
製造、運輸、販賣第二級毒品者，處無期徒刑或 10 年以上有期
徒刑，得併科新臺幣 1 千 5 百萬元以下罰金。
製造、運輸、販賣第三級毒品者，處 7 年以上有期徒刑，得併
科新臺幣 1 千萬元以下罰金。
製造、運輸、販賣第四級毒品者，處 5 年以上 12 年以下有期
徒刑，得併科新臺幣 5 百萬元以下罰金。
製造、運輸、販賣專供製造或施用毒品之器具者，處 1 年以上
7 年以下有期徒刑，得併科新臺幣 1 百 50 萬元以下罰金。
前五項之未遂犯罰之。